【裁判字號】    90,易,2824
【裁判日期】    901119
【裁判案由】    侵占
【裁判全文】
台灣台中地方法院刑事判決                          九十年度易字第二八二四號
    公  訴  人  臺灣台中地方法院檢察署檢察官
    被      告  甲○○
    選任辯護人  黃錫卿
右列被告因侵占案件，經檢察官提起公訴（九十年度偵緝字第三五六號），本院判決
如左：
    主  文
甲○○意圖為自己不法之所有，而侵占遺失物，處罰金仟元，如易服勞役，以佰
元折算壹日。
    事  實
一、甲○○有詐欺、賭博、違反槍砲彈藥刀械管制條例等前科（均未構成累犯），其
    於民國（下同）八十九年七月六日某時在台中市西屯區○○○街九號三樓之二租
    住處，見其友人丁○○（後改名丙○○）持有之支票二張（查該二張支票發票人
    係廖寶榕，付款人係台中市農會西區分部，票號ＡＡ0000000號、ＡＡ0
    000000號，發票日均為八十九年九月十一日，面額各為新台幣三萬二千元
    及五萬八千六百元正），不慎遺失在現場，竟意圖為自己不法之所有，將上開二
    張支票侵占入己，並於八十九年七月六日在台中市○○路○段六一號三樓之一，
    持上開二張支票償還其積欠戊○○之四萬七千一百元，再向不知情之戊○○借得
    餘額四萬三千五百元，戊○○再於翌日將上開面額為五萬八千六百元之支票轉交
    付予黃江世給付房租，另上開面額為三萬二千元之支票則交予不知情之員工力
    元作為工作獎金。俟經丙○○於八十九年九月十一日掛失止付，而持票人戊○○
    、力元分別提示均不獲兌現，而為警循線查獲上情。
二、案經台中市警局第五分局暨台中縣警局霧峰分局報請臺灣臺中地方法院檢察署檢
    察官偵查起訴。
    理  由
一、訊據被告甲○○矢口否認右揭侵占遺失物犯行，辯稱：系爭支票二張係丙○○在
    台中市○○路的國泰人壽公司交給伊，償還積欠伊之二萬元賭債，餘款請伊幫忙
    調現；票到期當天，她打電話問伊票到期怎麼辦，伊說幫你匯錢，然後伊不知道
    帳戶號碼，沒辦法匯錢云云。惟查，被告甲○○前揭侵占遺失物犯行，業據証人
    丙○○到庭指證明確，並有遺失票據申報書副本影本、支票影本、掛失止付票據
    提示人資料申報表、退票理由單各二張可佐，查被告與証人丙○○係屬友人，倘
    非確有其事，証人丙○○自無誣指必要，是証人丙○○証詞應堪採信，再參以証
    人戊○○亦証稱：支票跳票後，我有打電話去問丙○○，她說支票是她到甲○○
    家中打牌，遺漏在現場，被甲○○撿去等語，且查，系爭支票二紙，其背面有甲○○之背書，而無丙○○之背書，倘係丙○○持票要求被告向他人調現，何以竟
    無丙○○之背書？被告拾獲友人丙○○之支票，竟持之使用交付他人，其具有為
    自己不法所有之意圖甚明。至証人乙○○証稱：有於某日載被告至進化北路某銀
    行，見被告向一婦人拿了二張票云云，顯係迴護被告之詞，非可採信；又被告甲○○先辯稱：支票係丙○○向其調現云云，後改稱係丙○○欠其賭債二萬元，因
    此才拿支票來換，換回來多出來的錢，要歸還給丙○○，因為經濟不好，所以將
    換回來的錢均花完云云，倘係丙○○持以委託被告調現，何以支票背面無丙○○
    背書？又何以被告竟於同日即持支票用以償還自己積欠戊○○之款項，且就向戊○○調得之款項，均未交予丙○○？再查，系爭支票自被告持有至支票到期約有
    二個月，倘丙○○確有委託被告以系爭支票調現，豈可能任被告持交支票近二個
    月，均不加聞問？被告所辯均非可採，其右揭犯行應堪認定。
二、核被告所為，係犯刑法第三百三十七條之侵占遺失物罪。爰審酌被告犯罪之動機
    、目的、手段，犯罪所生之危害、犯罪後之態度等一切情狀，量處如主文所示之
    刑，並諭知易服勞役之折算標準。
據上論斷，應依刑事訴訟法第二百九十九條第一項前段，刑法第三百三十七條、第四
十二條第二項，罰金罰鍰提高標準條例第一條前段、第二條，判決如主文。
中      華      民      國    九十      年     十一     月     十九     日
                                        臺灣臺中地方法院刑事第一庭
                                            法  官    黃  家  慧
右正本證明與原本無異。
如不服本判決，應於送達後十日內向本院提出上訴狀(須附繕本)，上訴於台灣高等
法院台中分院。
                                            書記官
中      華      民      國    九十      年     十一     月     二十     日
附論罪科刑法條
刑法第三百三十七條
意圖為自己或第三人不法之所有，而侵占遺失物、漂流物或其他離本人所持有之物者
，處五百元以下罰金。


司法院資訊處製作；財團法人民間司法改革基金會備份。
